【裁判字號】    95,訴,49
【裁判日期】    950803
【裁判案由】    毒品危害防制條例
【裁判全文】
臺灣士林地方法院刑事判決                95年度訴字第49號
公  訴  人  臺灣士林地方法院檢察署檢察官
被      告  甲○○
                    （現於臺灣宜蘭監獄執行）
上列被告因違反毒品危害防制條例案件，經檢察官提起公訴（94
年度毒偵字第2516號），暨移送併案審理（95年度毒偵字第425
號），本院經訊問被告後，被告為有罪之陳述，經合議庭裁定認
本件宜由受命法官獨任進行簡式審判程序審理，並判決如下：
    主  文
甲○○連續施用第一級毒品，處有期徒刑玖月。扣案之海洛因殘
渣袋貳個（內有海洛因殘渣，量微無法析離秤重）均沒收銷燬；
扣案之注射針筒貳支、吸管壹支均沒收。
    事  實
一、甲○○前於民國88年間因施用毒品案件，經臺灣雲林地方法
    院以88年度毒聲字第824 號裁定送觀察、勒戒後，認有繼續
    施用毒品之傾向，復經同法院以88年度毒聲字第1071號裁定
    令入戒治處所施以強制戒治，於戒治成效經評定為合格後，
    經該院以89年度毒聲字第129 號裁定停止戒治，所餘戒治期
    間付保護管束，惟甲○○因違反保護管束情節重大，又經該
    院裁定撤銷停止戒治，令入臺灣雲林戒治所強制戒治，已於
    91年3 月17日強制戒治期滿釋放出所，並經臺灣雲林地方法
    院檢察署檢察官於91年4 月3 日以91年度戒毒偵字第33號為
    不起訴處分確定。復於94年間因施用毒品案件，經臺灣士林
    地方法院檢察署檢察官以94年度毒偵字第1333、1636號提起
    公訴，嗣經本院於94年10月31日以94年度訴字第695 號判決
    處有期徒刑8 月確定（未構成累犯）。詎甲○○仍不知悔悟
    ，於91年3 月17日強制戒治執行完畢釋放後5 年內，復基於
    施用第1級毒品海洛因之概括犯意，自94年10月31日前案宣
    示判決後起至94年11月12日止，在臺北縣汐止市○○路192
    巷21號住處附近之土地公廟，平均約2、3天施用1次，連續
    多次施用第1級毒品海洛因，嗣分別經警查獲如下：(一)於94
    年11月4日下午3時，為警在臺北縣汐止市○○路192巷21號
    住處查獲。(二)於94年11月13日下午2時40分許，為警在臺北
    市○○區○○路1段79號前查獲，並扣得第1級毒品海洛因之
    殘渣袋2 個（內有海洛因殘渣，量微無法析離秤重）、注射
    針筒2支、吸管1支。而經警採尿送驗結果，均呈鴉片類陽性
    反應，始查悉上情。
二、案經臺北市政府警察局內湖分局報請臺灣士林地方法院檢察
    署檢察官偵查起訴及移送併案審理。
    理  由
一、上揭犯罪事實，業經被告甲○○於本院審理時坦承不諱，且
    被告為警查獲後，經採集尿液檢體送驗結果，呈鴉片類陽性
    反應，有台灣檢驗科技股份有限公司94年11月24日、94年11
    月28日濫用藥物尿液檢驗報告各1 紙附卷可稽。此外，尚有
    第1 級毒品海洛因之殘渣袋2 個（內有海洛因殘渣，量微無
    法析離秤重）、注射針筒2 支、吸管1 支扣案可資佐證。而
    前揭扣案之殘渣袋，經臺北市政府警察局保安大隊依聯勤二
    ○四廠製造之毒品檢驗A 包試劑初步檢驗結果，殘渣袋內所
    含之殘渣呈嗎啡、海洛因反應，此有初步鑑定報告單1 紙在
    卷可按，足徵被告前開施用第1 級毒品海洛因之自白與事實
    相符，堪予採信。按施用毒品經觀察、勒戒或強制戒治執行
    完畢釋放後，5 年內再犯毒品危害防制條例第10條之施用毒
    品罪者，檢察官應依法追訴，毒品危害防制條例第23條第2
    項定有明文。本件被告甲○○前於88年間因施用毒品案件，
    經臺灣雲林地方法院以88年度毒聲字第824 號裁定送觀察、
    勒戒後，認有繼續施用毒品之傾向，復經同法院以88年度毒
    聲字第1071號裁定令入戒治處所施以強制戒治，於戒治成效
    經評定為合格後，經該院以89年度毒聲字第129 號裁定停止
    戒治，所餘戒治期間付保護管束，惟甲○○因違反保護管束
    情節重大，又經該院裁定撤銷停止戒治，令入臺灣雲林戒治
    所強制戒治，已於91年3 月17日強制戒治期滿釋放出所，並
    經臺灣雲林地方法院檢察署檢察官於91年4 月3 日以91年度
    戒毒偵字第33號為不起訴處分確定等情，有前揭臺灣雲林地
    方法院檢察署91年度戒毒偵字第33號不起訴處分書及臺灣高
    等法院被告前案紀錄表各1 份在卷可考。從而，被告確有於
    91年3 月17日強制戒治執行完畢釋放後，5 年以內再犯毒品
    危害防制條例第10條第1 項之施用第1 級毒品犯行。故本件
    事證明確，被告犯行洵堪認定，應依法論科。
二、按海洛因為毒品危害防制條例第2 條第2 項第1 款所規定之
    第1 級毒品，核被告甲○○所為係犯毒品危害防制條例第10
    條第1 項之施用第1 級毒品罪。其施用前後持有毒品之低度
    行為為施用毒品之高度行為所吸收，均不另論以持有毒品罪
    。按新修正刑法第2 條第1 項規定，已將新、舊法適用之「
    從新從輕」原則，改採「從舊從輕」原則，此條項規定，僅
    係新、舊法之比較適用之宣示性指導原則，並非實體刑罰法
    律，自不生行為後法律變更之比較適用問題。而被告行為後
    ，刑法第56條關於連續犯之規定，業於94年1 月7 日修正公
    布刪除，並於95年7 月1 日施行，則被告之犯行，因行為後
    新法業已刪除連續犯之規定，此刪除雖非犯罪構成要件之變
    更，但顯已影響行為人刑罰之法律效果，自屬法律有變更，
    依新法第2 條第1 項規定，比較新、舊法結果，仍應適用較
    有利於被告之行為時法律即舊法論以連續犯（最高法院95年
    第8 次刑事庭會議決議參照）。故被告先後多次施用第1 級
    毒品海洛因之犯行，時間密接，方法相同，觸犯構成要件相
    同之罪，顯係基於概括犯意為之，為連續犯，應依刑法第56
    條之規定，以1罪論，並加重其刑。另公訴人起訴事實雖未
    敘及被告於94年11月4日下午3時許，為警查獲之施用第1級
    毒品海洛因犯行，然檢察官就犯罪事實之一部起訴者，其效
    力及於全部，被告之該次犯行，業經檢察官移送併案審理，
    且與公訴人起訴之犯罪事實既具有連續犯之裁判上一罪關係
    ，依審判不可分之原則，應為起訴效力所及，本院自應併予
    審究。爰審酌被告前曾因施用毒品而接受強制戒治執行完畢
    ，且明知毒品之危害性卻仍未能戒除惡習而繼續施用，足見
    其身陷毒癮而難以自拔，並考量其犯罪之動機、目的、施用
    毒品頻率、次數，及施用毒品係戕害自身健康，所生危害非
    鉅，暨犯罪後尚能坦承犯行等一切情狀，量處如主文所示之
    刑，以資懲儆。
三、扣案查獲之殘渣袋2 個（內均含海洛因殘渣，該海洛因殘渣
    與袋子均無法析離秤重），為違禁物，應依毒品危害防制條
    例第18條前段規定，不問屬於犯人與否，均沒收銷燬之。又
    扣案之注射針筒1支（已使用過）、吸管1支為被告所有，且
    係供被告施用第1級毒品海洛因之用，另外扣案之未使用過
    之注射針筒1支係被告所有預備供施用毒品之用等情，業據
    被告供明在卷，分為被告所有供本件施用毒品犯罪所用或預
    備供施用毒品之物，爰依刑法第38條第1項第2款規定宣告沒
    收之。
據上論斷，應依刑事訴訟法第273 條之1 第1 項、第299 條第1
項前段，毒品危害防制條例第10條第1 項、第18條前段，刑法第
2 條第1 項前段、第11條、第38條第1 項第2 款、修正前刑法第
56條，判決如主文。
本案經檢察官邱智宏到庭執行職務。
中    華    民    國    95    年    8     月     3    日
                  刑事第七庭法  官  王俊雄
以上正本證明與原本無異。
如不服本判決，應於判決送達後10日內，向本院提出上訴狀。
                            書記官  許秋莉
中    華    民    國    95    年    8     月     4    日
附錄本案論罪科刑法條全文
毒品危害防制條例第10條第1 項
施用第一級毒品者，處 6 月以上 5 年以下有期徒刑。


司法院資訊處製作；財團法人民間司法改革基金會備份。
